臺灣高雄地方法院交通事件裁定　　　 100年度交聲字第2301號
原處分機關　屏東縣政府警察局
異　議　人
即受處分人　陳俊宏
上列受處分人因違反道路交通管理處罰條例事件，對於交通部公
路總局高雄區監理所民國100 年11月23日所為之處分（原處分案
號：高市交裁字第裁32-V00000000號）聲明異議，本院裁定如下
：
    主  文
異議駁回。
    理  由
一、原處分意旨略以：異議人即受處分人陳俊宏（下稱異議人）
    於民國（下同）100年11月23日21時許，騎乘車號PR5-937重
    型機車（下稱上開機車），行經屏東縣屏東市○○路○段時
    ，駛內側禁行機車之車道，因有「機器腳踏車，不在規定車
    道行駛」之違規，經屏東縣政府警察局屏東分局大同派出所
    員警掣單舉發（屏警交字第V00000000 號），因而依違反道
    路交通管理處罰條例第45條第13款規定，裁處罰鍰新臺幣（
    下同）600元，並依同條例第63條第1項第1款規定，記違規
    點數1點等語。
二、聲明異議意旨略以：異議人行駛於上開路段，車道上並無黃
    色字體標示「禁行機車」之字樣，即無違規之情事，爰請求
    撤銷原處分云云。
三、按標誌、標線、號誌之設置目的，在於提供車輛駕駛人及行
    人有關道路路況之警告、禁制、指示等資訊，以便利行旅及
    促進交通安全，而標誌係以規定之符號、圖案或簡明文字繪
    於一定形狀之標牌上，安裝於固定或可移動之支撐物體，設
    置於適當之地點，用以預告或管制前方路況，促使車輛駕駛
    人與行人注意、遵守之交通管制設施，其中車道專行車輛標
    誌，係用以告示前段車道專供指定之車輛通行，不准其他車
    輛及行人進入，道路交通標誌標線號誌設置規則第2條、第3
    條第1款、第69條第1項前段分別定有明文。又按駕駛人駕駛
    車輛，應遵守道路交通標誌之指示規定；且機器腳踏車行駛
    之車道，應依標誌或標線之規定行駛，機器腳踏車不在規定
    車道行駛者，處600元以上1,800元以下罰鍰，並記違規點數
    1點，道路交通安全規則第99條第1項前段、道路交通管理處
    罰條例第4條第1項前段、第45條第13款、第63條第1項第1款
    分別定有明文。
四、經查：
（一）異議人駕駛上開機車，於上揭時、地，不依規定車道行駛
      而駛入路面標示有「禁行機車」車道之違規事實，有屏東
      縣政府警察局東分局大同派出所員警舉發通知單（屏警交
      字第V00000000號）、屏東縣政府警察局屏東分局100年11
      月3 日屏警分交字第1000032538號函在卷可稽，堪認受處
      分人確有未依規定車道行駛之違規。
（二）異議人雖以上開情詞提出異議。惟查：
    1.本件舉發交通違規之員警李威達於本院審理時具結證稱：
      100 年10月16日21時許，在屏東縣屏東市○○路○段時，
      伊看見異議人騎乘上開機車由西往東方向經過該路段，並
      騎乘在該路段之內側車道，伊就將異議人攔下來，因該路
      段內側車道係禁行機車，當時伊係騎乘警用機車，執行派
      出所表排取締酒駕勤務，伊將警用機車停在上開和生路段
      之人行道上，於異議人經過時，伊只看到異議人該部機車
      違規，當時異議人行駛在內側車道，距離伊警用機車停車
      處約100 公尺前，伊就看到異議人違規，當時異議人上開
      機車車燈很明顯，然後伊就吹哨子，並作攔停之動作後，
      伊就走到異議人所行駛之內側車道旁之外側車道（即第二
      車道），將異議人攔停，並與異議人一同在伊警用機車停
      車處，伊開立本件違規舉發通知單，並於開立前告知異議
      人違規事實，請異議人簽名，並請異議人出示行照及駕照
      ，異議人也馬上拿出證件，態度良好；本件攔停異議人時
      ，伊係穿著警察制服，警用機車亦停在伊旁邊，當時伊是
      用指揮棒攔停異議人，因伊等已經穿著警察制服，通常就
      不用出示證件，本件當時伊等沒有錄影、拍照，通常在道
      路上舉發類此違規事件，因事發突然，較難拍照或錄影等
      語明確（見院卷第17、18頁）；核與證人即協同在場舉發
      違規員警林裕城於本院審理時亦具結證稱：本件舉發當時
      ，伊有在現場，因舉發時，伊係以警用機車巡邏方式，所
      以需2 部警用機車一起出勤，以一前一後方式，亦即由李
      威達在前負責舉發、攔停違規者，由伊在後負責警戒，本
      件伊負責在後警戒，有看到李威達攔停異議人，伊在李威
      達將異議人攔停後，異議人與李威達均站立在李威達所騎
      乘之警用機車停車處時，伊才走上前到其等2 人旁邊警戒
      ，現場異議人有拿出行照及駕照給伊等看，伊及李威達均
      沒有跟異議人說簽個名字就沒事等類似之語，伊等當天沒
      有出示證件，因伊等很明顯係穿著警察制服，且當天是執
      行表排取締酒駕勤務，所以沒有攜帶錄影機或照相機等語
      明確（見院卷第20、21頁）；上開2人證述，參核相符。
    2.而證人李威達證述：伊執勤當時自己「騎乘警用機車」，
      證人林裕城亦證述：「我們是個別騎一台警用機車，機車
      巡邏，就是2部，一前一後」等語明確，異議人辯指其2證
      人僅1 部機車、1 部警車（汽車）云云，亦屬誤會。
    3.觀諸證人李威達、林裕城證述，其等係受警察專業訓練之
      執勤警員，就是否有交通違規情形存在，當較一般人更有
      所注意敏察，況本件證人即舉發員警李威達上開證述，與
      異議人間並無何身分利害、業務關係，亦無何恩怨嫌隙，
      衡情應無甘冒偽證罪刑責風險而設詞構陷異議人之理。從
      而，本件既查無任何證據足資證明執勤員警有何捏造事實
      違法取締之不法情事，並參酌警員執行公務時，本身即受
      有行政懲處責任之監督，且其到庭具結作證，更係以刑事
      責任擔保其證言之真實性，其等之證言又與常情無悖，是
      其等證述應非子虛，自足採信。
（三）其次，又鑑於交通違規事實往往驟然而現、稍縱即逝，若
      硬性要求舉發員警不分違規情節，一律必須預留證據，俾
      便事後提出供法院審酌，除有現實技術可行性之困難外，
      勢將大幅提高交通管理之行政成本，並嚴重削弱道路交通
      管理之行政效能，此絕非立法者制定道路交通管理法規之
      本意。是舉發單位雖未能提出異議人違規照片或攝影畫面
      供異議人檢視，然道路交通管理處罰條例並未規定，當場
      舉發交通違規須以攝影或照相存證為其要件，亦不以舉發
      錄影或照片為唯一之證明方法，若舉發員警係親眼見聞違
      規經過，並經以證人之身分具結後為證述，此證人證詞仍
      不失為證明方法之一種。本件既經證人即執勤員警李威達
      、林裕城到庭具結，證述其攔停、舉發經過，足認異議人
      確行駛於有標示「禁行機車」標語之內側車道之違規，且
      核與一般經驗法則、論理法則無違，則其所為證言應屬可
      信，而異議人並未提出具體證據以供佐證，空言指摘執勤
      員警之舉發如何有誤云云，誠無可採。
（四）再按警察行使職權時，應著制服或出示證件表明身分，並
      應告知事由。警察未依前項規定行使職權者，人民得拒絕
      之，警察職權行使法第4 條第1 項、第2 項分別定有明文
      。本件舉發員警攔停異議人時，雖未出示證件予異議人，
      然舉發員警李威達、林裕城既係均穿著警察制服及警用反
      光背心，並騎乘警用機車，就停在製作舉發單處旁邊，且
      其2 人舉發當時，異議人並未要求立即提出警察證件，又
      對於舉發亦未表示拒絕之意，則揆諸上開規定，其等未出
      示證件而舉發之行為仍屬適法。
（五）綜上所述，本件異議人行駛系爭路段之繪有「禁行機車」
      標誌之車道內，其騎乘機器腳踏車，不在規定車道行駛之
      違規事實，甚為明確，其異議並非可採
五、從而，原處分機關對受處分人之前揭違規行為，依道路交通
    管理處罰條例第45條第13款、第63條第1項第1款之規定，裁
    處異議人罰鍰600元，並記違規點數1點，於法相符，且核無
    不當。是本件聲明異議，為無理由，應予駁回。
六、據上論斷，應依道路交通事件管理處罰條例第87條第2項，道
    路交通事件處理辦法第18條，裁定如主文。
中    華    民    國   100    年    12    月    29    日
                  交通法庭    法  官 劉美香
以上正本證明與原本無異。
如不服本裁定，應於收受送達後5 日內向本院提出抗告狀。
中    華    民    國   100    年    12    月    30    日
                              書記官 陳仙宜